臺灣臺東地方法院交通事件裁定　　　　 100年度交聲字第29號
異　議　人　震益交通有限公司
代　表　人　林昇澔
代　理　人　李明興
原處分機關　交通部公路總局高雄區監理所臺東監理站
上列異議人因違反道路交通管理處罰條例事件，對原處分機關於
民國100年2月10日所為之東監違裁字第裁81-V00000000號處分不
服，聲明異議，本院裁定如下：
    主  文
原處分撤銷，發回交通部公路總局高雄區監理所臺東監理站。
    理  由
一、異議意旨略以：民國99年11月23日下午2時58分許，異議人
    之司機李明興駕駛異議人所有之車號555-GP號營業貨運曳引
    車，及車號7Q-40號營業半拖車（以下統稱為本件曳引車）
    載運砂石，於行經台27線公路萬丹香社路段時為警攔檢，並
    經活動地磅測量其總重量為41.35公噸，超過核定之總聯結
    重量（35公噸）達6.35公噸。惟本件曳引車裝載砂石出場至
    卸貨場皆有過磅，且測得之總重量皆為38.2公噸；而活動地
    磅可能因地形、擺放位置或角度之不同而產生誤差，亦為警
    員於現場使用活動地磅測量時所告知。又依違反道路交通管
    理事件統一裁罰基準及處理細則第12條第13款之規定，因本
    件曳引車於上開舉發時間、地點之總重量既僅有38.2公噸，
    其超重之部分尚未逾核定之總聯結重量10%（即3.5公噸），
    而得免予舉發，故應不受裁罰等語。
二、汽車裝載貨物超過核定之總重量、總聯結重量者，處汽車所
    有人罰鍰，並記汽車違規紀錄一次，其應歸責於汽車駕駛人
    時，除依第3項規定處汽車駕駛人罰鍰及依第63條第1項第2
    款規定記點外，並記該汽車違規紀錄一次；有前二項規定之
    情形者，應責令改正或當場禁止通行，並處新臺幣10,000元
    罰鍰，超載10公噸以下者，以總超載部分，每1公噸加罰新
    臺幣1,000元；超載逾10公噸至20公噸以下者，以總超載部
    分，每1公噸加罰新臺幣2,000元；超載逾20公噸至30公噸以
    下者，以總超載部分，每1公噸加罰新臺幣3,000元；超載逾
    30公噸者，以總超載部分，每1公噸加罰新臺幣5,000元。未
    滿1公噸以1公噸計算，道路交通管理處罰條例第29條之2第1
    項及第3項定有明文。又行為人有駕駛汽車裝載貨物超過核
    定之總重量或總聯結重量未逾10%之情形，而未嚴重危害交
    通安全、秩序或發生交通事故，且情節輕微，以不舉發為適
    當者，交通勤務警察或依法令執行交通稽查任務人員得對其
    施以勸導，免予舉發，違反道路交通管理事件統一裁罰基準
    及處理細則第12條第13款亦定有明文。
三、雖本件曳引車於上開舉發時間、地點，經檢定合格之活動地
    磅所測得之總重量為41.35公噸（見本院卷第8頁所附之屏東
    縣政府警察局舉發違反道路交通管理事件通知單；第33頁所
    附之屏東縣警察局100年4月20日屏警交字第1000020056號函
    ；第35-36頁度量衡器檢定合格證書）。惟查：
(一)依貿洋企業有限公司100年4月14日貿100字第041401號函所
    示（見本院卷第34頁正反面），一般地磅之誤差範圍為千分
    之一，活動地磅誤差範圍則為3%以下；而活動地磅秤量測重
    物精確誤差繫於：(1)平衡毯(2)駕駛人行為(3)裝載物品種
    類(4)環境(5)操作地磅人員熟練度等因素。詳言之：
  1.就平衡毯之因素而言，因卡車懸吊系統係一力臂補償非常複
    雜之系統；而平衡毯之目的係為確保車子在秤重時，輪軸間
    重量能夠平均受力，因此平衡毯之擺放數量需能滿足載重軸
    皆位於同一水平上。
  2.就駕駛人之行為因素而言，因活動地磅僅針對垂直應力做測
    量，橫向的水平應力受到外在力量拉扯（如緊急塞車、未完
    全靜止、懸吊系統）將會產生誤差。
  3.就裝載物品種類之因素而言，如裝載的貨物係會移動之物體
    （如液體、氣體、動物），將造成其重心不斷位移。
  4.就環境因素而言，平坦、水平的路面將使活動地磅測量之結
    果更準確。
  5.就操作人員熟練度之因素而言，引導受測車輛上磅時需使其
    待測軸完全靜止後，方可進行下一軸之測量。
(二)因之，相較於一般地磅而言，活動地磅在使用上固然有其相
    當程度之便利性，且其測量之精確度亦不亞於一般地磅。然
    而，在提高使用便利性之同時，亦相對增加影響其測量精確
    度之人為及環境因素。換言之，於使用活動地磅進行測量時
    ，除活動地磅本身必須具有相當之穩定度外（亦即儀器本身
    準確度之確保），使用人員亦必須將上開影響活動地磅測量
    精確度之因素予以排除或降到最低（亦即測量過程準確度之
    確保）。從而，舉發機關即屏東縣政府警察局既未能提出相
    關資料（如現場照片或測量過程紀錄等）以資證明其於上開
    舉發時間、地點使用活動地磅測量時，是否業已將上開影響
    活動地磅測量精確度之因素予以排除或降到最低，自難僅憑
    前開度量衡器檢定合格證書，遽認本件舉發機關以活動地磅
    測量之結果並無誤差。
(三)又證人李明興於本院調查時具結證稱：其於99年11月23日下
    午1時許，駕駛本件曳引車由高雄市仁武區友通工程有限公
    司載運砂石出場，並於當日下午約4時許抵達屏東縣新園鄉
    ○○路400號國統國際股份有限公司；其於載運砂石出、入
    場時皆有過磅，當時過磅之總重量為38.2公噸等語（見本院
    卷第28頁反面-29頁）。而本件曳引車於99年11月23日下午1
    時許自友通工程有限公司（下稱友通公司）載運砂石出場所
    測得之總重量為38.2公噸；於同日下午3時38分許將砂石載
    運至國統國際股份有限公司（下稱國統公司）所測得之總重
    量亦為38.2公噸；且國統國際股份有限公司所使用電子地磅
    ，業經經濟部標準檢驗局檢測校正合格，有友通工程有限公
    司地磅單、國統國際股份有限公司過磅單、儀器校正報告書
    及頌真砂石股份有公司提（出）貨單等證據在卷可稽（見本
    院卷第6-7及20頁）；而上開二公司所使用之地磅均為一般
    地磅而非活動地磅，亦有本院公務電話紀錄表附卷可參（見
    本院卷第49-50頁）。因之，綜合上開證據，本件曳引車於
    舉發當日載運砂石離開友通公司及進入國統公司既皆有過磅
    ，且過磅所得之重量亦屬一致，則於無法肯定舉發機關於使
    用活動地磅測量時是否業已確保測量過程準確度之情形下，
    就本件舉發機關測量之結果是否可信，亦非無疑。
四、綜上所述，本件舉發機關以活動地磅測量之過程既有上開瑕
    疵，並與異議人於同日測量前後在友通公司及國統公司過磅
    所得之重量差異甚大，則異議人所有之本件曳引車於上開舉
    發時間、地點，是否確有原處分及舉發機關所指之超過總聯
    結重量6.35公噸之情事，並非無疑。從而，原處分機關依道
    路交通管理處罰條例第29條之2第1項及第3項之規定對異議
    人裁處罰鍰新臺幣17,000元，並記汽車違規紀錄1次，殊嫌
    無據，自應由本院將原處分撤銷。
五、至於依上開友通公司及國統公司之過磅結果，本件曳引車於
    前揭舉發時間、地點固亦有裝載貨物超過核定之總連結重量
    之情事，惟因其超重部分尚未逾10%，而依道路交通管理事
    件統一裁罰基準及處理細則第12條第13款之規定，原處分機
    關是否應予裁處，尚須視舉發機關於參酌行為人之行為是否
    嚴重危害交通安全、秩序或發生交通事故，及其情節是否輕
    微後，認是否僅施以勸導而免予舉發為斷（見本院卷第26頁
    公務電話紀錄），自不宜由本院以異議人仍有超重情事而逕
    予裁定處罰，或越殂代刨逕行判斷本件異議人有無前開規定
    所列得施以勸導、免予舉發之情事而逕予裁定不罰，抑免侵
    犯舉發機關及原處分機關之裁量權限，並有違平等原則。從
    而，就本件異議人是否確有超載情事？及其如確有超載情事
    ，是否符合道路交通管理事件統一裁罰基準及處理細則第12
    條第13款之規定而得免予舉發，並免予裁處？自應發回原處
    分機關，待其徵詢舉發機關之意見後另為適法之處理，併此
    敘明。
六、依道路交通管理處罰條例第87條第2項，道路交通事件處理
    辦法第19條，裁定如主文。
中    華    民    國   100    年    5     月    9     日
                  交通法庭  法  官      簡大倫
以上正本證明與原本無異。
如不服本裁定，應於裁定送達後5日內向本院提出抗告狀（須附
繕本）。
「切勿逕送上級法院」
                            書記官      洪幸如
中    華    民    國   100    年    5     月    9     日